臺灣苗栗地方法院民事簡易判決
111年度苗簡字第181號
原      告  余月晴  


被      告  柯明松  

上列當事人間確認本票債權不存在事件，本院於民國111年4月18
日言詞辯論終結，判決如下：
　　主  文
確認被告持有發票人余月晴、發票日民國105年12月25日、到期
日民國110年12月25日、面額新臺幣250,000元、票號WG0000000
號之本票債權對原告不存在。
訴訟費用新臺幣2,650元由被告負擔。
　　事實與理由
壹、程序方面：
    按確認法律關係之訴，非原告有即受確認判決之法律上利益
    者，不得提起之，民事訴訟法第247 條第1 項前段定有明文
    。又所謂「即受確認判決之法律上利益」，係指因法律關係
    之存否不明確，致原告在私法上之地位有受侵害之危險，而
    此項危險得以對於被告之確認判決除去者而言（最高法院52
    年台上字第1240號判例、104 年度台上字第1355號判決意旨
    參照）。查本件被告已執原告名義所簽發發票日民國105年1
    2月25日、到期日110年12月25日、面額新臺幣(下同)250,00
    0元、票號WG0000000號之本票1紙(下稱系爭本票)，向本院
    聲請裁定本票許可強制執行，經本院以111年司票字第77號
    准許在案。是系爭本票既由被告持有且已行使票據權利，然
    原告否認系爭本票債權存在，則原告顯有排除負擔票據危險
    必要，並得以確認判決排除被告持系爭本票行使票據債權之
    危險，有即受確認判決之法律上利益。
貳、實體方面：
一、原告起訴主張略以：
（一）被告持有系爭本票，將無效之系爭本票自行偽造為有效票
      據，向本院聲請許可強制執行之裁定(本院111年度司票字
      第77號)。惟系爭本票並非原告所簽發，原告也沒有看過
      系爭本票，且本票上之簽名並非原告所自寫，該簽名之筆
      跡與原告之筆跡不符，且該印章亦與原告之印鑑章不相符
      合。又系爭本票被告在110年11月17日拿影本給原告看時
      ，其上並沒有發票日及到期日，屬無效票據。本院未查，
      竟以111年度司票字第77號裁定准予強制執行，有害原告
      之權益，為此提起本訴。
（二）並聲明：確認被告持有發票人余月晴、發票日105年12月2
      5日、到期日110年12月25日、面額250,000元、票號WG000
      0000號之本票債權對原告不存在。　　
二、被告答辯略以：
（一）原告只有看到系爭本票影本，沒有看到正本，當初原告母
      親拿給我系爭本票時是沒有發票日及到期日，是被告之母
      跟我協商說目前沒有錢還，給她一個東山再起的機會，是
      之後與原告之母協商後才寫發票日及到期日。我沒有證據
      可以證明系爭本票是原告親自簽發，系爭本票上之發票日
      也沒有經過原告同意就寫上去等語。　
（二）並聲明：原告之訴駁回。
三、得心證之理由：
（一）原告主張被告持有系爭本票，並向本院聲請許可強制執行
      ，業據其提出本院111年度司票字第77號裁定為證，且經
      本院調閱上開卷證查明無誤，並為被告所不爭執，堪信原
      告此部分之主張為真實。　　　　
（二）按確認法律關係不存在之訴，如被告主張其法律關係存在
      時，應由被告負舉證責任(最高法院42年台上字第170號判
      例意旨參照)。查被告主張系爭本票為真正，係由原告所
      簽發，對原告有本票債權存在，即應由其負舉證之責。惟
      被告於本院陳稱：系爭本票是原告之母與其協商後簽立的
      ，我沒有辦法確定系爭本票為原告所簽，亦無證據可以證
      明是原告所簽等語(見本院卷第34、35頁)。是被告既無法
      舉證證明系爭本票為原告所親簽，即無從證明原告就系爭
      本票應負發票人之責任，則原告主張被告就系爭本票，對
      原告之債權不存在，應屬可採。
（三）再按欠缺本法所規定票據上應記載事項之一者，其票據無
      效，票據法第11條第1項前段定有明文。又依同法第120條
      第1項第6款規定，發票年、月、日為本票應記載事項。故
      本票上如未記載發票年、月、日，或記載不清難以辨識發
      票日期者，其本票當然無效(最高法院90年台抗字第37號
      判例意旨參照)。查原告主張系爭本票原無發票日及到期
      日等語。被告則陳稱：當初原告之母將系爭本票拿給我時
      ，是沒有發票日，是其後原告之母與我協商後才簽的，但
      系爭本票上的發票日並沒有經過原告的同意就寫上去等語
      (見本院卷第34、35頁)。是系爭本票並未載明發票日，亦
      未經原告同意授權他人填載，則系爭本票欠缺應記載事項
      ，而屬無效。
（四）綜上所述，原告主張系爭本票非其所簽發，且屬無效，應
      屬有據。
四、從而，原告請求確認被告持有發票人余月晴、發票日105年1
    2月25日、到期日110年12月25日、面額250,000元、票號WG0
    000000號之本票債權對原告不存在，為有理由，應予准許。
五、本件事證已臻明確，兩造其餘攻擊防禦方法及所提證據經審
    酌後，於判決結果不生影響，爰不另一一論駁。　　　　　
據上論結：原告之訴為有理由，依民事訴訟法第78條，判決如主
文。　　　
中　　華　　民　　國　　111 　年　　5 　　月　　 2　　日
                  苗栗簡易庭  法　官　陳秋錦
以上正本係照原本作成。
如對本判決上訴，須於判決送達後20日內向本院提出上訴狀。
中　　華　　民　　國　　111 　年　　5 　　月　　 2　　日
                              書記官　張智揚